臺灣屏東地方法院民事判決　　　　　　　100年度訴字第322號
原　　　告　曾月娥
訴訟代理人　林佳欣
被　　　告　陳信志
訴訟代理人　陳秋華
上列當事人間請求侵權行為損害賠償事件，提起刑事附帶民事訴
訟，經本院刑事庭裁定移送前來（100 年度交附民字第23號），
本院於民國100年9月21日言詞辯論終結，判決如下：
    主  文
被告應給付原告新台幣佰柒拾壹萬陸仟陸佰伍拾貳元，及自民
國一００年三月二十九日起至清償日止，按週年利率百分之五計
算之利息。
原告其餘之訴駁回。
訴訟費用由原告負擔十一分之一，餘由被告負擔。
本判決原告勝訴部分於原告以新台幣壹佰貳拾萬玖仟元為被告
供擔保後得假執行。
原告其餘假執行之聲請駁回。
    事實及理由
一、按訴狀送達後，原告不得將原訴變更或追加他訴，但擴張或
    減縮應受判決事項之聲明者，不在此限，民事訴訟法第255
    條第1 項第3 款定有明文。本件原告起訴請求被告給付原告
    曾秀林新台幣（下同）1,864,465 元，及自起訴狀繕本送達
    翌日起至清償日止，按週年利率百分之5 計算之利息；於訴
    狀送達後，改為請求被告給付原告3,937,652 元，核屬擴張
    應受判決事項之聲明，於法並無不合，應予准許。
二、原告主張：
（一）被告於民國（下同）99年7 月30日凌晨1 時15分許，酒後
    已達不能安全駕駛動力交通工具之程度，仍騎乘車牌號碼93
    3 －JVT 號重型機車，沿屏東縣屏東市○○路由西向東方向
    行經屏東市○○路與仁愛路路口時，適有被害人即原告騎乘
    車牌號碼WOU-61 9號輕型機車，沿屏東市○○路由北向南方
    向行駛至上開路口，被告本應注意汽車行駛時，駕駛人應注
    意車前狀況並隨時採取必要之安全措施，且行車速度，應依
    速限標誌時速50公里之規定，又行駛至交岔路口時，應遵守
    燈光號誌之指示，而該交岔路口其行進方向之號誌係設有閃
    光紅燈，表示「停車再開」，車輛應減速接近，先停止於交
    岔路口前，讓幹道車優先通行後確實認為安全時，方得續行
    ，而依當時天氣陰、夜間有照明，道路路面鋪裝柏油、濕潤
    、無缺陷且無障礙物、視距良好，號誌為閃光號誌並正當運
    作等情，並無不能注意之情形，竟疏未注意其行車速度已超
    過速限50公里，車前有原告騎乘機車經過，亦未注意前方號
    誌為閃光紅燈，應先暫停讓幹道車先行之情，於接近上開路
    口時，仍以時速約60公里之速度，通過上開路口，致其騎乘
    之上開重型機車車頭撞及原告騎乘之上開輕型機車右側車身
    ，原告當場摔到在地，受有創傷性蜘蛛膜下腔出血、右肱骨
    骨折、右側第2 至第6 根肋骨骨折併少量血胸、左側皮下氣
    胸、左臉及左腳撕裂傷2 公分之傷害，經送往財團法人屏東
    基督教醫院急診，再轉診至長庚醫療財團法人高雄長庚紀念
    醫院住院治療，惟因已經處於失智狀態因而導致個人之認知
    功能嚴重失能，為意思表示、受意思表示或辨識其意思表示
    效果之能力明顯受損，無法獨立處理個人事務與從事個人財
    務管理，並於99年10月22日經本院以99年度監宣字第133 號
    裁定宣告為受輔助宣告之人，現仍因神經機能損傷，而有語
    言遲緩情形、右上肢無力、平衡失調及步態不穩等後遺症，
    已達身體健康重大難治之重傷害。經曾原告之夫林慶安訴由
    臺灣屏東地方法院檢察署檢察官以99年度偵字第10936 號、
    100 年度偵字第625 號起訴書，並經本院以100 年度易字第
    28號刑事判處被告有期徒刑5 月，並得易科罰金在案。
（二）原告依侵權行為之法律關係訴請被告給付下列之項目及金
    額：
 1、減少勞動力之損害賠償金額：
  (1)原告所受之傷害，經治療近一年後，身體終身遺有障害，已
    符合勞工保險失能給付標準附表第2-3 項「中樞神經系統機
    能遺存顯著失能，終身無工作能力，為維持生命必要之日常
    生活活動尚可自理者」，原告本次所受之損害應為第三級失
    能，此有原告之勞工保險失能診斷書及勞工保險條例失能給
    付標準附表可查。
 (2)復參「各級殘廢等級喪失及減少勞動能力比率表」，本件原
    告所受傷害為第三級失能，故喪失之勞動能力為99.97%, 查
    原告係42年9 月8 日出生，事故發生時為58歲，雖98年度薪
    資所得僅59,395元，惟民法第193 條我國實務係採勞動能力
    喪失說，而勞動能力衡量基準不能以現有之收入為準，蓋現
    有收入每因特殊因素之存在而與實際所餘勞動能力不能相符
    ，故所謂減少及殘存勞動能力之價值，應以其能力在通常情
    形下可能取得之收入為標準( 最高法院61年台上字第1987號
    判例參照) 。準此，原告之勞動能力應以現行最低基本工資
    ，即每月17,880 元予以認定。
 (3)基上，原告依行政院勞工委員會所公佈之勞工最低工資1788
    0 元為基礎，並以霍夫曼式計算法扣除中間利息後，請求被
    告賠償自原告58歲起至65歲法定退休年齡止, 減少勞動能力
    之損害共1,260,021 元( 計算式:17,880 ×12×99.97%×5.
    00000000=1,260,021 元)
 2、看護費損害賠償部分：
 (1)原告因本次所受之傷害經高雄長庚醫院診斷為「中樞神經系
    統機能遺存顯著失能，終身無工作能力，為維持生命必要之
    日常生活活動尚可自理者。」已如上述，原告之病症已屬終
    身無法復原，終身需賴他人扶助，合先陳明。
 (2)原告目前於屏東健安護理之家受看護照料，原告每月支出看
    護等相關費用約需21,000元至23,000元不等，其中18,000元
    為看護基本月費，其餘金額則係相關雜費，此有健安護理之
    所開立之收據可憑，原告關於看護費之損害賠償同意以健安
    護理之家每月看護基本月費18,000元標準計算，而依97年度
    台灣地區女性簡易生命表，平均壽命女性為近82歲，又原告
    車禍時為58歲，如以餘命24年為基礎，並以霍夫曼式計算法
    扣除中間利息後，請求被告賠償原告自58歲起至82歲之看護
    費用損害賠償共計3,347,941 元( 計算式:18,000 ×12×15
    .00000000=3,347,941元)
 3、醫療費用：13,195元。有醫院診斷證明書等為證。
 4、就醫交通費用：21,000元。有救護車車資收據5份為憑。
 5、精神慰問金：500,000 元。原告受此重傷害，不但失去工作
    能力，現今猶無法行走、連大小便等基本生活更需仰賴他人
    照護，不但個人身心受創至鉅，更帶給家人精神與經濟上沈
    重負擔。
( 三) 依強制汽車責任保險法第32條之規定強制責任保險理賠金
    額為損害賠償之一部，被保險人受賠償請求時，得扣除之，
    故本案原告已向富邦產險保險公司申請醫療給付( 含醫療必
    要費用、交通費及看護費用) ，並經核付84,505元在案，有
    原告國泰世華銀行存摺可查，而保險公司亦向原告允諾，將
    在勞工保險失能給付核定後，參照勞工保險之失能等級認定
    其強制汽車責任保險之殘廢等級，原告所受之傷害雖未經勞
    工保險局核定，然其病症已屬勞工保險失能給付標準表所定
    之第三級失能至明，復參強制汽車責任保險給付標準第3 條
    第4 項第3 款之規定，原告所受之傷害屬第三級殘廢，富邦
    產約保險公司應給付112 萬元之殘給付。即損害賠償金額應
    扣除112 萬元之殘廢給付與84,505元之醫療給付。
( 四) 綜上，原告得請求給付金額共計3,937,652 元( 計算式:3
    ,347，941+1260,021+500,000+13,195+21,000-1,120,000-0
    0000)。
（五）以上有原告提出之臺灣屏東地方法院檢察署99年度偵字第
    10936 號、100 年度偵字第625 號起訴書影本各乙份、高雄
    長庚紀念醫院診斷證明書影本二份。看護費用收據影本7 張
    、護理之家收據影本8 張、救護車費用收據影本5 張、國泰
    世華銀行薪資轉存存折影本乙份、勞保投保資料明細及98年
    度綜合所得稅清單影本各乙份、本院99年度監宣字第133 號
    監護宣告裁定書影本一份等為證。並聲明：1 、被告應給付
    原告3,937,652 元，及自起訴狀繕本送達被告之翌日起至清
    償日止，按年利率百分之5 計算之利息。2 、原告願供擔保
    ，請准宣告假執行。
三、原告對被告抗辯所為之陳述：
（一）按「被保險人遭遇普通傷害或罹患普通疾病，經治療後，
    症狀固定，再行治療仍不能期待其治療效果，經保險人自設
    或特約醫院診斷為永久失能，並符合失能給付標準規定者，
    得按其平均月投保薪資，依規定之給付標準，請領失能補助
    費。」此為勞工保險條例第53條第一項所明定。原告本次車
    禍所受之傷害為頭部外傷併腦挫傷，蜘蛛膜下腔出血，小腦
    梗塞性出血、右側肱骨骨折、右側鎖骨骨折、右側第2-6 肋
    骨骨折及左側第二肋骨骨折及膟部鈍傷併氣胸及牙齒斷裂等
    重大傷害，經教學醫院治療近一年後，已診斷身體永久遺存
    有中樞神經障害，且終身已無法從事任何工作，雖部分生活
    起居尚可自行處理( 如進食) ，然原告中樞神經受有嚴重創
    害，四肢肢力皆為四分，無法自行行走，需賴輪椅代步，觀
    諸上開高雄長庚醫院開立之勞工保險失能診斷書應可自明，
    故原告之傷勢已無好轉之可能，且綜合原告目前之症狀，仍
    需仰賴他人照護其生活起居應屬無疑，被告所質疑者，純屬
    臆測，實不足採。
（三) 按「不法侵害他人之身體或健康者，對於被害人因此喪失
    或減少勞動能力或增加生活上之需要時，應負損害賠償責任
    」民法第193 條第一項訂有明文。原告因本件車禍致終身無
    法工作，且綜合原告所受之傷害狀況，生活起居仍不得不委
    由他人照護，故原告之每月所支出之看護費，即屬上開條文
    之所定之「增加生活上之需要」，自得向被告請求看費費損
    害賠償。而被告駁稱，原告所支出之看護費非係醫療必要費
    用，容有誤會。
（四）原告之看護費用，包含於車禍事故之初住院之看護費用，
    即自99年8 月10日至同年同月27日共17天(1天2000元) 、第
    二次自99年9 月23日至99年10月19日於高雄長庚醫院之看護
    費用(1天2000元) ，及目前於健安護理之家看護費用每月約
    21000 元至23000 元左右，此有看護費證明及護理之家收據
    可稽。又99年8 月28日至同年9 月22日雖由原告家人自行照
    護，然被害人之親屬基於親情照護被害人之起居，所付出之
    勞力並非不能評價為金錢，縱因二者身分關係而免除被害人
    之支付義務，惟此種基於身分關係之恩惠，自不能加惠於加
    害人，是由親屬看護時縱無現實看護費之支付，仍應認被害
    人受有相當於看護費之損害，得向加害人請求賠償，始符公
    平原則( 最高法院94年度台上字第1543號判決意旨參照) 。
    故該段期間仍可主張原告受有看護費之損害並命被告賠償，
    惟原告僅依健安護理之家每月看護費基本月費之收費標準18
    ,000元，請求看護費之損害賠償，賠償金額如上開之計算式
    所列。
(五)本件車禍被告因酒後駕車而與原告發生撞擊，導致原告身體
    受有如上所述之重傷害，原告至今連最基本的大小便、洗澡
    等生活皆須仰賴他人，不僅失去尊嚴，身體及精神上所受之
    痛苦更是至深且鉅，實非筆墨能形容於萬一，原告家屬更因
    此奔波於工作、醫院、法庭間，非但身體、精神負荷不輕，
    訴訟代理人（即原告女兒）更因需處理原告諸多事務常請假
    而被迫離開原公司。且參諸被告侵犯原告之手段、犯後態度
    ，及原告所受之重傷害等情狀，原告主張之500,000 元慰撫
    金，並無過高。
(六)被告辯稱原告與台灣人壽間之法律關係為承攬而非僱傭關係
    ，銷售之保單傭金非屬可得之預期利益等語，惟按勞動基準
    法所規定之勞動契約，係指當事人之一方，在從屬於他方之
    關係下，提供職業上之勞動力，而由他方給付報酬之契約，
    復觀勞動基準法第二條第一款關於「勞工」之定義: 謂受雇
    主僱用從事工作獲致工資者。此有台灣人壽保險公司開立之
    僱用證明可證（見卷第86頁），亦有薪資入帳證明可查( 見
    卷第76頁），在在皆證明原告與台灣人壽公司為僱傭關係。
    今退萬步言之，縱原告與台灣人壽保險公司非屬僱傭關係，
    亦不影響原告如上開所請求之喪失勞動能力損害賠償。
（七)被告辯稱車禍當天車禍現場並無任何煞車痕跡，足見原告
    當時駕駛機車行經事故路口時並無減速注意左右有無來車，
    未盡行車注意義務，於本件車禍之發生，與有過失，自應依
    民法第217 條之規定減輕被告賠償責任云云；惟查本院100
    年度交易字第28號刑事判決書理由已載明「被告疏未注意其
    車速已超過速限50公里，且車前有曾月娥騎乘機車經過，亦
    未注意前方號誌為閃光紅燈，應先暫停讓幹道車先行之情。
    是被告於飲酒後呼氣酒精濃度達每公升0.43毫克下仍以時速
    約60公里之速度，通過上開路口，致其騎乘之上開重型機車
    車頭撞及曾月娥騎乘之上開輕型機車右側車身，其行為自有
    過失。………被告既未盡其前開注意義務而肇事，並因而致
    被害人受有上述之傷害，其間別無其他原因介入，是其過失
    行為與被害人所受傷害之結果間，顯有相當因果關係……。
    」等情，被告上開所辯原告與有過失等情，即非可採。
（八) 本件車禍係由被告酒駕、超速、未讓幹道車先行所致，已
    如上述，被告之行為已非一般過失而係重大過失，自無民法
    第218 條之適用，雖被告陳稱家境清寒、求學階段即已背負
    負數十萬元之債務等語，倘據以減輕被告之負擔，豈非對受
    有重度傷害之原告顯失公平?
四、被告抗辯：
（一）被告對於飲用酒類後，在99年7 月30日凌晨12時許騎乘其
    父陳廣樑所有車牌號碼933-JTV 重型機車於屏東市○○路與
    仁愛路路口撞擊原告所駕駛車牌號碼WOU-619 之輕型機車，
    致原告受有傷害一事，並無爭執；惟原告於車禍發生時亦有
    飲用酒類，況依據道路交通安全規則第93條第2 款之規定：
    「行車速度，依速限標誌或標線之規定，無速限標誌或標線
    者，應依下列規定：…二、行經設有彎道、坡路、狹路、狹
    橋、隧道、學校、醫院標誌之路段、道路施工路段、泥濘或
    積水道路、無號誌之交岔路口及其他人車擁擠處所，或因雨
    霧致視線不清或道路發生臨時障礙，均應減速慢行，作隨時
    停車之準備。…」，故本案原告行經十字路口時本應依上開
    規定減速行駛，並注意左右有無來車，然當天發生車禍現場
    地上並無任何煞車痕跡，足見事發當時原告駕駛機車行經上
    開事發路口時，並無減速行駛，注意左右有無來車、未盡行
    車注意義務，故原告就事件與有過失，復依民法第217 條第
    1 項「損害之發生或擴大，被害人與有過失者，法院得減輕
    賠償金額，或免除之。」之規定，原告請求之賠償金額應按
    其過失比例予以減輕之。。又原告未於起訴狀中就其是否為
    適格道路使用人提出證明( 未出具有效駕駛執照) ，而此攸
    關系爭事故雙方過失比例之分配( 原告是否違反道路交通管
    理處罰條例第21條第1 項第1 款) ，至為重要，有調查必要
    性。
（二）原告雖舉最高法院61年台上字第1987號判例主張應以每月
    17,880元作為每月薪資之計算標準並依高雄長庚醫院100 年
    6 月24日勞工保險失能診斷書，主張原告以終身喪失工作能
    力云云；惟查，上開診斷書中對原告現況評斷：意識正常、
    呼吸狀態正常、上肢及下肢均為四分、起臥能力正常、可自
    行進食，足見其器官功能均為正常，上下肢為四分，仍屬正
    常，僅為輕度之平衡障礙，診斷結果卻據斷原告為軀幹失調
    、終身喪失工作能力，其評斷結果容有誤差，再者，上開判
    例意旨內容為「故所謂減少及殘存勞動能力之價值，應以其
    能力在通常情形下可能取得之收入為標準」，再按薪資損失
    之性質為「所失利益」，如依通常情形，或依已定之計劃、
    設備或其他特別情事，可得預期之利益，視為所失利益，民
    法第216 條第2 項規定足資參照。依原告所提之台灣人壽業
    務津貼表可知，其事發前為台灣人壽之業務員，每月收入(
    即業績獎金) 約3 、4 千元，縱未發生本件車禍事故，原告
    每月收入預期亦應未達17,880元，且依原告起訴狀所附之存
    摺影本可知，於原告受傷後薪資獎金仍陸續進帳，故原告主
    張其薪資因車禍受傷而受有損害之價額過高。
（三）原告請求看護費3,347,941 元，實無理由：雖原告主張其
    所受之傷勢高雄長庚醫院診斷為「中樞神經系統機能遺存顯
    著失能，終身無工作能力，為維持生命必需之日常生活活動
    尚可自理者。」即使上開診斷書之診斷結果恐有疑誤，但依
    上開診斷書所載原告尚能自行進食、換衣等基本日常生活活
    動，似毋終身專人照料之必要。
（四）按慰藉金之賠償須以人格權遭遇侵害，使精神上受有痛苦
    為必要，其核給之標準固與財產上損害之計算不同，然非不
    可斟酌雙方身分資力與加害程度，及其他各種情形核定相當
    之數額，此有最高法院51年臺上字第223 號判例可資參照。
    雖原告因本次車禍事件而受有身體及心理上之傷痛，此為被
    告所不爭執。惟原告為工作二、三十年之上班族，家中小孩
    均已工作養家，法律上並無需其扶養之人，而被告為尚未畢
    業之大學生，家境清寒，尚無收入、名下亦無任何動產、不
    動產，其仍仰賴父母給予生活費，並無任何經濟能力，再加
    上被告就讀大學後之學費均以就學貸款方式支付，畢業後身
    上早已背負數十萬之債務，對照兩造之經濟狀況而言，原告
    請求被告賠償精神慰撫金500,000 元，實屬過高。
（五）綜上，原告所請求之賠償金額顯然過高，被告目前仍就學
    中，且並無前科紀錄、素行良好，且犯後對犯行坦承不諱，
    犯後態度良好，亦多次於先前刑事案件中表達願與原告和解
    ，顯見被告有極大之誠意想賠償原告之損害，惟被告家境清
    寒，僅能勉強維持生活，再加上被告就讀大學後之學費均以
    就學貸款方式支付，畢業後身上早已背負數十萬之債務，而
    今原告請求金額過於龐大，實乃非被告所能負擔之數額，故
    望鈞院能酌減損害賠償金額，以維被告之權益。並聲明：原
    告之訴駁回。
五、兩造不爭執之事實：
（一）本件被告肇事經過及原告受重傷情形，均如刑事判決事實
      所載。
（二）被告承認本件車禍有過失，但被告認為量刑過重，現上訴
      審理中。
（三）被告對於醫藥費無意見。對於高雄長更醫院、屏東基督教
      醫院病歷無意見。
（四）原告同意在強制險112 萬元及84,505元部分在本件請求金
      額中扣除。
六、兩造爭執之事項：
（一）原告依據侵權行為之法律關係訴請被告損害賠償，有無理
    由？
（二）原告請求之項目、金額是否適當？
七、本院之判斷：
（一）原告主張本件車禍，係因被告疏未注意其行車速度已超過
    速限50公里，車前有原告騎乘機車經過，亦未注意前方號誌
    為閃光紅燈，應先暫停讓幹道車先行之情，於接近上開路口
    時，仍以時速約60公里之速度，通過上開路口，致其騎乘之
    上開重型機車車頭撞及原告騎乘之上開輕型機車右側車身，
    原告當場摔到在地，受有創傷性蜘蛛膜下腔出血、右肱骨骨
    折、右側第2 至第6 根肋骨骨折併少量血胸、左側皮下氣胸
    、左臉及左腳撕裂傷2 公分之傷害，經送往財團法人屏東基
    督教醫院急診，再轉診至長庚醫療財團法人高雄長庚紀念醫
    院住院治療，惟因已經處於失智狀態因而導致個人之認知功
    能嚴重失能，為意思表示、受意思表示或辨識其意思表示效
    果之能力明顯受損，無法獨立處理個人事務與從事個人財務
    管理，並於99年10月22日經本院以99年度監宣字第133 號裁
    定宣告為受輔助宣告之人，現仍因神經機能損傷，而有語言
    遲緩情形、右上肢無力、平衡失調及步態不穩等後遺症，已
    達身體健康重大難治之重傷害。案經曾原告之夫林慶安訴由
    臺灣屏東地方法院檢察署檢察官以99年度偵字第10936 號、
    100 年度偵字第625 號起訴書，並經本院以100 年度易字第
    28號過失重傷害判處被告有期徒刑5 月，並得易科罰金之事
    實，有原告提出上開長庚紀念醫院診斷證明書、起訴書、本
    院99年度監宣字第133 號監護宣告裁定書影本等為證，並經
    本院核閱該刑事卷宗（含警、偵卷）、99年度監宣字第133
    號監護宣告事件卷宗及卷附屏東基督教醫院、高雄長庚醫院
    病歷資料屬實，且為被告所不爭執，堪信為真實。
（二）茲就上開兩造協議簡化之爭執事項，審酌如下：
 1、原告依據侵權行為之法律關係訴請被告損害賠償有無理由？
  (1)按因故意或過失，不法侵害他人之權利者，負損害賠償責任
    ；汽車、機車或其他非依軌道行駛之動力車輛，在使用中加
    損害於他人者，駕駛人應賠償因此所生之損害；不法侵害他
    人之身體或健康者，對於被害人因此喪失或減少勞動能力，
    或增加生活上之需要時，應負損害賠償責任；不法侵害他人
    之身體、健康、名譽或自由者，被害人雖非財產上之損害，
    亦得請求賠償相當之金額。民法第184 條第1 項前段、第19
    1 條之2 、第193 條第1 項、第195 條第1 項前段分別定有
    明文。次按汽車行駛時，駕駛人應注意車前狀況，並隨時採
    取必要之安全措施；行車速度，依速限標誌或標線之規定；
    汽車行駛至交叉路口，應遵守燈光號誌之指示；汽車駕駛人
    飲用酒類或其他類似物後其吐氣所含酒精濃度超過每公升0.
    25毫克，不得駕車；閃光紅燈表示停車再開，車輛應減速接
    近，先停止於交岔路口前，讓幹道車優先通行後認為安全時
    ，方得續行，道路交通安全規則第93條第1 項、第94條第3
    項、第10 2條第1 項第1 款、第114 條第2 款及道路交通標
    誌標線號誌設置規則第211 條第1 項第2 款，分別定有明文
    。參酌本院100 年度交易字第28號過失重傷害案件判處被告
    有罪之刑事判決理由：「被告騎乘重型機車行經上開地點，
    依卷附道路交通事故調查報告表及現場照片所示，事發地點
    當時天氣陰、夜間有照明，道路路面鋪裝柏油、濕潤、無缺
    陷且無障礙物、視距良好，號誌為閃光號誌並正當運作等情
    ，並無任何足令其不能注意之情事。另查，被告經警實施酒
    測後，測得其呼氣酒精濃度達每公升0.43毫克等情，有屏東
    縣政府警察局交通隊當事人酒精測定紀錄表1 紙存卷可證，
    徵之被告仍於99年7 月30日凌晨1 時許騎乘機車上路等情，
    堪認被告確實疏未注意其飲酒後酒精濃度已逾越上揭不得駕
    車之標準。又查，依卷附上揭道路交通事故調查報告表(一)所
    示，本件肇事道路之速限為50公里，另被告於警詢時自承：
    伊騎乘上開重型機車至上開路口時，先看伊右側方向，當伊
    回頭時被害人就在伊正前方，伊沒注意看車速，伊時速約60
    至70公里左右等語，顯見被告疏未注意其車速已超過速限50
    公里，且車前有曾月娥騎乘機車經過，亦未注意前方號誌為
    閃光紅燈，應先暫停讓幹道車先行之情。是被告於飲酒後呼
    氣酒精濃度達每公升0.43毫克下仍以時速約60公里之速度，
    通過上開路口，致其騎乘之上開重型機車車頭撞及曾月娥騎
    乘之上開輕型機車右側車身，其行為自有過失。... 被告既
    未盡其前開注意義務而肇事，並因而致被害人（原告）受有
    上述之傷害，其間別無其他原因介入，是其過失行為與被害
    人所受傷害之結果間，顯有相當因果關係。」等情，且被告
    對本件車禍，已自認其有過失，依前開法條規定，被告自應
    負其過失責任，則原告依侵權行為之法律關係訴請被告損害
    賠償，核屬有據，為有無理。
  (2)被告雖抗辯：車禍當時原告有喝酒，且原告行經十字路口時
    ，未依道路交通安全規則第93條第2 款之規定減速行駛，並
    注意左右有無來車，未盡行車注意義務，故原告對本車禍事
    件與有過失，應有民法第217 條過失相抵之適用云云；原告
    則否認之，經查原告於本件車禍當日4 時15分經警局委託屏
    東基督教醫院抽血檢驗酒精濃度結果，報告值小於5.0 （參
    考值為<50 ），此有警卷所附酒精測定紀錄表可憑，且屏東
    縣警察局交通隊處理交通事故案件移辦單亦只記載被告酒測
    值超過標準，並無原告有喝酒之記述，顯然不能證明原告當
    時有喝酒。次查本件車禍肇因於被告酒後騎重型機車超速行
    駛，又於閃光紅燈時，未暫停讓幹道車先行，而原告係騎輕
    型機車依循規定車道正常行駛，現場既未留有煞車痕跡，足
    見車速不快，且不能證明其有違反道路交通安全規則第93條
    第2 款應減速行駛之規定，被告上開所辯，尚難採信。
 2、原告請求之項目、金額是否適當？
  (1)看護費部分：本院100 年度交易字第28號刑事判決理由已
    載明：「被害人（原告）經屏安醫院鑑定後，認被害人各項
    功能退化嚴重，生活完全無自理能力必須長期依賴家人、醫
    療或養護機構照顧。被害人目前已經處於失智狀態因而導致
    個人之認知功能嚴重失能。為意思表示或受意思表示或辨識
    其意思表示效果之能力明顯受損。此外也已經無法獨立處理
    個人事務與從事個人財務管理等語，嗣被害人並經本院於99
    年10月22日以99年度監宣字第13 3號裁定宣告為受輔助宣告
    之人，有屏安醫院99年10月13日屏安醫字第0990383 號函暨
    所附鑑定報告書及本院99年度監宣字第133 號裁定各1 份在
    卷可稽（見本院卷第19頁反面至第21頁，99年度他字第1644
    號卷第26、27頁）。復經本院向高雄長庚醫院函詢被害人轉
    診後之治療情形，據覆略以：據病歷所載，被害人100 年3
    月14日最後1 次至本院就診之診斷為頭部外傷併腦出血、右
    側胸部挫傷併肋骨骨折與氣胸及右肱骨與鎖骨骨折，依病患
    當時病情研判，其臨床理解能力正常，並可回答問題，但有
    語言遲緩情形，且因遺留右上肢無力、平衡失調及步態不穩
    等後遺症，行動需他人扶持；另就目前醫療技術而言，病患
    神經機能損傷之後遺症可能無法完全治癒，評估其日後生活
    應需他人協助照護等語，有該院100 年3 月29日（100 ）長
    庚院高字第A23116號函1 紙附卷可稽（見本院卷第24頁）。
    綜上，可知被害人因神經機能損傷，現仍有語言遲緩情形、
    右上肢無力、平衡失調及步態不穩等後遺症之傷害，衡以被
    害人行動需他人扶持、日常生活亦需他人協肋照護之情，並
    業經本院宣告為受輔助宣告之人，當可認被告之神經機能有
    重大減損，復難以完全治癒，堪認被害人確實已受有身體健
    康重大難治之傷害。」等情，有該案件刑事判決及刑事卷宗
    附卷可稽，足認原告不能自理日常生活，須靠他人照護。
    按親屬代為照顧被害人之起居，固係基於親情，但親屬看護
    所付出之勞力並非不能評價為金錢，雖因二者身分關係而免
    除被害人之支付義務，惟此種基於身分關係之恩惠，自不能
    加惠於加害人。故由親屬看護時雖無現實看護費之支付，仍
    應認被害人受有相當於看護費之損害，得向上訴人請求賠償
    ，始符公平原則（參見最高法院94年度台上字第1543號判決
    ）。本件原告主張目前於屏東健安護理之家受看護照料，每
    月支出看護等相關費用約需21,000元至230000元不等，其中
    18,000元為看護基本月費，其餘金額則係相關雜費，此其提
    出之健安護理之所開立之收據可憑（見卷第69－75頁），關
    於看護費之損害賠償以健安護理之家每月看護基本月費18,0
    00元標準計算，而依97年度台灣地區女性簡易生命表，平均
    壽命女性為近82歲，又原告車禍時為58歲，如以餘命24年為
    基礎，並以霍夫曼式計算法扣除中間利息後，請求被告賠償
    原告自58歲起至82歲之看護費用損害賠償共計3,347,941 元
    ( 計算式:18,000 ×12×15.00000000=3,347,941 元) ，核
    屬有據，且屬適當，應予准許。
  (2)減少勞動力損失部分：按身體或健康受侵害，而減少勞動能
    力者，其減少及殘存勞動能力之價值，不能以現有之收入為
    準，蓋現有收入每因特殊因素之存在而與實際所餘勞動能力
    不能相符，現有收入高者，一旦喪失其職位，未必能自他處
    獲得同一待遇，故所謂減少及殘存勞動能力之價值，應以其
    能力在通常情形下可能取得之收入為標準，最高法院61年度
    台上字第1987號判例可資參照。查本件原告所受傷害已屬勞
    工保險失能給付標準表（見卷第65頁）所定之第3 級失能給
    付，參以強制汽車責任保險給付標準第3 條第4 項第3 款規
    定（見卷第82頁）及各級殘廢等級喪失及減少勞動能力比率
    表，原告應屬第3 級失能給付。則原告主張喪失之勞動能力
    為99.97%, 其係42年9 月8 日出生，事故發生時為58歲，雖
    98 年 度薪資所得僅59395 元，但依行政院勞工委員會所公
    佈之勞工最低工資17880 元為基礎，並以霍夫曼式計算法扣
    除中間利息後，請求被告賠償自原告58歲起至65歲法定退休
    年齡止, 減少勞動能力之損害為1,260,021 元( 計算式:17,
    880 ×12×99.97%×5.00000000=1,260,021元) ，惟揆諸前
    開判例意旨，即非無據，應予准許。
  (3)醫藥費部分：原告主張已支付之醫藥費共13,195元，被告並
    不爭執，應予認列。
  (4)交通費用部分：21,000元，固有原告提出之救護車車資收據
    5 份為證；惟原告主張已包含於所領應扣除之保險金額84,5
    05元內，此部分不予請求。
  (5)精神慰撫金部分：按慰藉金之賠償須以人格權遭遇侵害，使
    精神上受有痛苦為必要，其核給之標準固與財產上損害之計
    算不同，然非不可斟酌雙方身分資力與加害程度，及其他各
    種情形核定相當之數額，此有最高法院51年台上字第223 號
    判例可資參照。查本件原告年58歲，受傷之前從事保險業務
    ，平均每月收入不固定，有二位女兒，均已成年並有工作，
    無不動產，租屋居住，先生為自耕農，原告靠保險業務收入
    維生，女兒也會給生活費。被告年23歲，現就讀輔英科技大
    學五年級（延畢），父親從事水電工作，收入不固定，無不
    動產，母親有一棟透天厝房屋，現仍貸款中，父母已離婚，
    現與父親同住，有一姐姐，已成年並在工作中。上情各為兩
    造所自陳，本院並審酌原告傷勢程度、車禍事故情節及兩造
    之身分、地位，原告所受之精神痛苦等一切情狀，認為原告
    請求精神慰撫金以30萬元為適當，逾此部分之請求，尚嫌過
    高，不予准許。
（三）次按強制汽車責任保險法第32條規定，保險人依本法規定
    所為之保險給付，視為被保險人損害賠償金額之一部分，被
    保險人受賠償請求時，得扣除之。本件原告自陳因系爭交通
    事故，可領取112 萬元之殘廢給付與84,505元之醫療給付，
    願自本件可得請求之金額中扣除。則合計上開可請求之金額
    ，扣除保險給付後，原告可請求之金額合計3,716,652 元(
    計算式:3,347,941+1,260,021+300,000+13,195 -1,120,000
    -84,505 ＝3,716,652 ）。
（四）綜上所述，原告本依侵權行為損害賠償之法律關係，請求
    被告賠償3,716,652 元，及自訴狀繕本送達被告翌日（100
    年3 月29日）起至清償日止，按週年利率5%計算之利息，為
    有理由，應予准許，逾此部分之請求，則無理由，應予駁回
    。又原告陳明願供擔保請求宣告假執行，關於其勝訴部分，
    核無不合，爰酌定相當之擔保金額，准許之。至其敗訴部分
    ，其假執行之聲請已失所附麗，應予駁回。
八、本件判決事證已經明確，兩造其餘之攻擊防禦方法及舉證，
    不影響本判決基礎，爰不逐一論述，附此敘明。
九、結論：原告之訴為一部有理由，一部無理由，依民事訴訟法
    第79條、第390 條第2 項，判決如主文。
中    華    民    國    100     年   10    月    5    日
                  民事第一庭    法  官  胡晏彰
正本係照原本作成。
如對判決上訴，須於判決送達後二十日內向本院提出上訴狀，其
未表明上訴理由者，應於提出上訴後二十日內向本院補提理由書
狀（均須按他造當事人之人數附繕本）。
如委任律師提起上訴者，應一併繳納上訴審裁判費。
中    華    民    國   100    年    10    月    5     日
                                書記官  郭松菊